【裁判字號】    98,消債抗,16
【裁判日期】    980820
【裁判案由】    聲請更生程序
【裁判全文】
臺灣苗栗地方法院民事裁定            98年度消債抗字第16號
抗  告  人  遠東國際商業銀行股份有限公司
                        樓
法定代理人  甲○○
代  理  人  丁○○
                        號
抗  告  人  安泰商業銀行股份有限公司
法定代理人  丙○○
相  對  人  乙○○
                        號
上列抗告人因相對人聲請更生事件，對於中華民國98年6 月1 日
本院98年度執消債更字第19號更生方案認可之裁定提起抗告，本
院裁定如下：
    主    文
抗告駁回。
抗告費用由抗告人負擔。
    理    由
一、按債務人有薪資、執行業務所得或其他固定收入，法院認更
    生方案之條件公允者，得不經債權人會議可決，逕依債務人
    之聲請或依職權以裁定認可更生方案；有下列情形之一者，
    法院不得為前項之認可：(一)債務人於七年內曾依破產法或本
    條例規定受免責。(二)有前條第一項各款情形之一。(三)無擔保
    及無優先權債權受償總額，顯低於法院裁定開始更生程序時
    ，依清算程序所得受償之總額。(四)無擔保及無優先權債權受
    償總額，低於債務人聲請更生前二年間，可處分所得扣除自
    己及依法應受其扶養者所必要生活費用之數額，消費者債務
    清理條例第64條第1 、2 項定有明文。
二、債權人等抗告意旨略以：
  (一)安泰商業銀行股份有限公司略以：查相對人履行債務期間為
    民國95年11月起至97年4 月止，其後未再繳納協商款項，是
    收入扣除必要支出後應有剩餘存款，然相對人陳報其存款為
    新臺幣（下同）0 元，顯有隱匿財產之實，違背消費者債務
    清理條例（下稱消債條例）第63條第1 項第3 、9 款不應認
    可更生方案之情形。又相對人所列必要支出多為與己無關或
    非為必要支出，如公婆劉煥欽、劉張玉梅之汽車保險、汽車
    燃料稅及牌照稅、醫療費用等，依民法第1115條：負扶養義
    務人有數人時直系血親卑親屬為第一順序，故其主張實有可
    議之處，且相對人陳報之水電瓦斯費、扶養費等皆須與配偶
    、共同居住人及其他扶養義務人共同負擔，惟相對人均列入
    其必要支出，顯有虛報支出之虞。另相對人稱需使用車輛載
    送公婆，是於96年以現金一次付清方式購置價款53萬元之車
    輛，惟該行為已使其資產減少，且該車輛未經變價程序卻得
    獲更生認可，有損債權人權益，況其公公劉煥欽名下已有汽
    車一輛得為交通工具，相對人主張於理不合，再者，相對人
    復因之增加加油費用、相關燃料稅、牌照稅等，而致己身債
    務增加，亦有違消債條例之規定，爰請求撤銷認可裁定。
  (二)遠東國際商業銀行股份有限公司略以：相對人於95年10月16
    日因繳款困難申請債務協商，竟有能力於96年購買價值約53
    萬元之汽車，且未貸款，而非將該筆款項用以償還負債，顯
    符合消債條例第63年第1 項第3 款之規定，再者該車僅出廠
    2 年，以目前二手車市場行情計算，變價格應不低於30萬元
    ，然相對人無力清償債務之狀況下，尚能保有出廠2 年之新
    車，該更生方案對債權人顯有不公，是應將動產予以處分，
    並將處分後所得價款全數用於更生方案。又相對人97年1 月
    至97年6 月之平均薪資為26,455元，聲請更生前2 年之平均
    月收入則為27,097元，其收入無太大變化，而其支出部分不
    應再為增加，是相對人每月還款金額應以聲請更生前2 年之
    可支配餘額計算，即14,122元【（650,336-211, 404）÷24
    ＝14,122】。另相對人亦未敘明需採階段性還款之原因，故
    該原審更生方案認可之裁定對債權人不公等語。
三、經查：
  (一)本件相對人即債務人聲請更生，前經本院於97年9 月14日以
    97 年 度消債更字第126 號裁定開始更生程序。嗣債務人所
    提更生方案，經已申報無擔保及無優先權之債權人表決而未
    可決。
  (二)相對人人係任職於裕新汽車股份有限公司，確有薪資之固定
    收入，每月薪資約26,455元，而參考行政院主計處公告之97
    年度最低生活費用（以每年家庭收支調查，計算出平均每人
    每月消費支出之百分之60作為最低生活費），台灣省平均每
    人每月為9,829 元，而相對人人之女劉玟萱（97年1 月27日
    出生）相對人每月應負擔二分之一之扶養費4,915 元，相對
    人之所得扣除上開必要生活費用後每月僅餘11,711元，是相
    對人聲請更生最初所提出之初步更生方案為每月償還10,000
    元，清償期間8 年，經調查訊問後，債務人提出確定更生方
    案為前4 年每月償還10,000元，後4 年每月償還12,000 元
    ，已盡力提高其還款額度，且其生活必要費用之支出，核未
    逾一般人之生活程度。從而，原裁定斟酌債務人所提更生方
    案，每月1 期，為前4 年每期償還10,000元，後4 年每期償
    還12,000元，為期8 年96期之清償總金額達1,056,000 元，
    認其條件核屬公允、適當、可行，經核並無不合。
  (三)又抗告人主張債務人有隱匿財產等情，僅空言債務人毀諾後
    即未依約繳款，是債務人之收入扣除支出後必有剩餘云云，
    然抗告人並未提出其他可供即時調查之證據以釋明之，其主
    張洵屬無據。
  (四)至相對人所列聲請更生前2 年必要支出項目是否實在或為其
    必要支出，及關於債務人於96年購買新車等情，此應係債務
    人在聲請更生時本院審酌是否裁定准許更生之事項，且債務
    人所提更生方案中之必要支出尚屬合理，已如前述，又查無
    同條例第63條或第64條第2 項所定不應認可之消極事由存在
    ，乃逕依同條例第64條第1 項裁定予以認可債務人所提更生
    方案，並依同條例第62條第2 項酌定其生活限制，於法並無
    不合。從而，抗告人執前詞指摘原裁定為不當，求予廢棄，
    為無理由，應予駁回。
三、據上論結，本件抗告為無理由，依消費者債務清理條例第15
    條、民事訴訟法第495條之1第1項、第449條第1項、第95條
    、第78條，裁定如主文。
中    華    民    國    98    年   8   月   20    日
                  民事庭法  官  詹駿鴻
                        法  官  王萬金
                        法  官  張珈禎
以上正本係照原本作成。
本裁定不得再抗告。
                        書記官  李曉君
中    華    民    國    98    年   8   月   20    日


司法院資訊處製作；財團法人民間司法改革基金會備份。
